【裁判字號】    97,抗,864
【裁判日期】    970701
【裁判案由】    假扣押
【裁判全文】
臺灣高等法院民事裁定                   97年度抗字第864號
抗  告  人  優加力實業有限公司
法定代理人  甲○○
代  理  人  莊明翰律師
上列抗告人因與相對人正忠陶瓷股份有限公司間假扣押事件，對
於中華民國97年2月29日臺灣板橋地方法院97年度裁全字第1351
號裁定，提起抗告，本院裁定如下：
    主  文
抗告駁回。
抗告費用新臺幣壹仟元由抗告人負擔。
    理  由
一按當事人之法定代理人代理權消滅者，應由有代理權之法定代
  理人承受訴訟；又承受訴訟人於得為承受訴訟時，應即為承受
  之聲明，民事訴訟法第170條、第175條第1項定有明文。本件
  抗告人之法定代理人於提起抗告後之民國97年4月23日，由尤
  仁坤變更為甲○○，有臺北縣政府營利事業登記證可按（本院
  卷第12頁），前據甲○○聲明承受（本院卷第9頁），核無不
  合，應予准許。
二按「債權人就金錢請求或得易為金錢請求之請求，欲保全強制
  執行者，得聲請假扣押」、「請求及假扣押之原因，應釋明之
  。前項釋明如有不足，而債權人陳明願供擔保或法院認為適當
  者，法院得定相當之擔保，命供擔保後為假扣押」，民事訴訟
  法第522條、第526條第1項、第2項定有明文；換言之，債權人
  就金錢請求或得易為金錢請求之請求，欲保全強制執行聲請假
  扣押，當釋明請求及假扣押之原因後，如併就債務人所應受之
  損害，已供法院所定之擔保者，法院即得予以准許。又證明與
  釋明在構成法院之心證上程度未盡相同，所謂證明者，係指當
  事人提出之證據方法，足使法院產生堅強之心證，可以完全確
  信其主張為真實而言，與釋明云者，為當事人提出之證據未能
  使法院達於確信之程度，僅在使法院得薄弱之心證，信其事實
  上之主張大概為如此者有間，二者非性質上之區別，乃分量上
  之不同（最高法院95年度台抗字第386號裁定意旨參照）。
三本件債權人即相對人主張：抗告人向伊購買外牆粉料，積欠96
  年12月份、97年1、2月份貨款依序為新臺幣（下同）310,559
  元、8,767,887元、259,430元，合計9,337,876元，迄未清償
  。另伊前於96年11月通知抗告人將調漲外牆粉料之價格，並提
  報抗告人股東會討論，惟其不接受調漲價格，亦不另覓來源，
  卻委由律師寄發函文，聲稱因伊無預警停止供應外牆粉料致其
  受有損害，將自積欠之貨款中予以扣除云云。近聞抗告人正將
  財產搬移隱匿，且有未按時發給員工薪資等情事，恐其脫產致
  日後有不能執行之虞，乃聲請本件假扣押，並陳明願供擔保以
  補釋明之不足等語，提出律師函、漲價通知函、發票、對帳明
  細表等件影本為證。原裁定以相對人就抗告人積欠9,337,876
  元貨款，迄未清償，有日後不能強制執行或甚難執行之虞等情
  ，業已提出上開證據為釋明，並陳明願供擔保以補釋明之不足
  ，乃依上開規定，准予相對人以3,113,000元或以同面額之永
  豐商業銀行發行之無記名可轉讓定期存單，為抗告人供擔保後
  ，得對抗告人之財產於9,337,876元之範圍內為假扣押。
四抗告意旨略以：債權人聲請假扣押，應先釋明請求及假扣押之
  原因，如其釋明有所不足，而為補強計，於債權人陳明就債務
  人可能遭受之損害，願供擔保並足以補釋明之不足，始得命供
  擔保後為假扣押；如未先為釋明，縱陳明願就債務人所應受之
  損害供法院所定之擔保者，亦不得命為假扣押。依相對人所稱
  伊積欠貨款9,337,876元，尚未清償，然未釋明伊有隱匿財產
  之意圖，致其有不能強制執行或甚難執行之虞，詎原法院竟裁
  定命供擔保後准予假扣押，顯於法不合，爰提起抗告，求予廢
  棄原裁定，並駁回相對人之聲請云云。然相對人除為上述主張
  外，並於本院補充陳述：抗告人之資產僅有機械設備，並無任
  何不動產，其依原裁定提存之反擔保，乃向股東借貸，非自有
  資金，其於96年11月17日股東會中，決議將二成股利一千萬元
  流動資金，分配予各股東，以致員工薪資延遲發放、無法順利
  給付貨款，又於97年5月17日股東會中，欲以股東增資、銀行
  借貸，及私人借款之等方式募集資金，以補足資金缺口等語，
  提出抗告人財產目錄、存摺明細、股東會議記錄、抗告人損益
  表等件影本為證。縱如抗告人所稱相對人於原審聲請假扣押時
  ，未就假扣押之原因為釋明，然參酌相對人於本院之補充陳述
  及所提證物等，堪認相對人就假扣押之原因已有相當釋明，使
  法院得薄弱之心證，信其事實上之主張大概為如此，相對人且
  陳明願供擔保，亦應認足補其釋明之不足。至抗告人另稱其因
  相對人無預警停止供應粉料致受有損害，且雙方約定給付貨款
  之日期，尚未屆至，其得自貨款中予以扣抵及拒絕提前支付貨
  款一節，乃應待本案之判決，非假扣押時先應解決之問題（最
  高法院20年抗字第720號判例參照）。抗告意旨指摘原裁定不
  當，求予廢棄，仍非有理由，爰裁定如主文。
中    華    民    國    97    年    7     月    1     日
                    民事第十六庭
                        審判長法  官 沈方維
                              法  官 王淇梓
                              法  官 湯美玉
正本係照原本作成。
本裁定除以適用法規顯有錯誤為理由，並經本院許可外，不得再
抗告。如提起再抗告，應於收受後10日內委任律師為代理人向本
院提出再抗告狀。並繳納再抗告費新台幣１千元。
中    華    民    國    97    年    7     月    2     日
                              書記官 蕭進忠


司法院資訊處製作；財團法人民間司法改革基金會備份。
